臺灣桃園地方法院民事判決　　　　　　　 93年度訴字第865號
原　　　告　台灣羅門哈斯電子材料股份有限公司
　　　　　　　　　　　　巷6號.
法定代理人　甲○○
訴訟代理人　文　聞律師
　　　　　　鄭懷君律師
訴訟代理人　周奇杉律師
被　　　告　統盟電子股份有限公司
法定代理人　丁○○
訴訟代理人　李慧芬律師
　　　　　　林世華律師
上列當事人間請求給付貨款事件，於民國94年3 月15日言詞辯論
終結，本院判決如下：
    主  文
原告之訴暨假執行之聲請均駁回。
訴訟費用由原告負擔。
    事  實
甲、原告方面：
壹、聲明：
一、被告應給付原告新台幣（下同）714,000 元，及自民國93年
    6 月3 日起至清償日止，按週年利率5%計算之利息。
二、願供擔保，請准宣告假執行。
貳、陳述：
一、被告曾於92年3 月6 日起至同年4 月間，分別向原告購買鍍
    銅添加劑、顯影液、硫酸亞錫、錫添加劑等產品，總價為1,
    040,214 元（含稅），原告業已依約交付且經被告受領完畢
    ，扣除被告前於92年4 月29日退回部分產品折讓貨款279,30
    0 元及同年6 月間給付46,914元外，合計尚積欠714,000 元
    貨款未為給付，迭經原告履次催討，並寄發律師函催告，惟
    被告迄今仍拒不清償，爰依買賣契約之法律關係，提起本件
    訴訟。
二、按兩造間所作成之會議紀錄第4 條約定：原告提供銅光澤劑
    予被告作為免費樣品使用，係基於兩造繼續下單交易之商業
    考量，其法律性質應屬贈與，非為附負擔之贈與，縱使原告
    未提供贈與物時，被告僅能依契約關係，向原告請求給付。
    又原告已依民法第406 條及第408 條第1 項規定，就其餘贈
    與尚未移轉部分，除已依口頭表示撤銷外，另於均院庭訊中
    為撤銷贈與之意思表示，依民法第114 條第1 項規定，該贈
    與約定即視為自始無效。被告主張原告就此應負債務不履行
    之損害賠償責任，並主張抵銷，應無理由。
三、對被告抗辯所為之陳述：
（一）被告抗辯銅光澤劑產品有未達保證效用8OOOAhr/L ，及因
      使用原告產品致其所生產之電鍍電路板有孔穴瑕疵等情狀
      ，並非事實。且有關產品部分效能，原告從未向被告為保
      證效用8000Ahr/L 之保證，實際應係謂效用說明，被告應
      就前開抗辯負嚴格證明責任。
（二）原告雖曾致函被告表示就所發生之孔穴瑕疵問題深感抱歉
      ，惟該表示僅係被告向原告反應其所生產產品有孔穴瑕疵
      問題時，原告基於商誼所為之禮貌性回覆，絕非原告自認
      所提供之銅光澤劑產品有任何瑕疵，此由證人乙○○具結
      證稱：「這是我出具的函，會這樣寫只是商業上的用語而
      已。」等語可證。
（三）按92年2 月19日之會議紀錄所示，兩造僅就銅光澤劑開會
      討論，並作成原告無償提供新糟液予被告做1 次年度更槽
      ，將銅光澤劑125T-2型轉換為125TAB型以降低被告生產成
      本，並由原告提供4 種不同種類之銅光澤劑作為免費樣品
      等結論，其中並無任何關於「瑕疵」或「賠償」之記載，
      被告以此會議紀錄主張銅光澤劑樣本係原告為彌補其產品
      瑕疵所為之賠償，非為真實，此由證人丙○○具結證稱：
      「使用原告的產品之後電路槽有發生子彈孔的問題，…結
      果他們同意提供我們銅光澤劑作為補償。」及「最近3年
      總共28,000,000多萬，我們與原告公司往來已經有八年了
      。」等語可證。
參、證據：提出送貨單暨商業發票12件、統一發票12紙、律師函
    及回執聯各1 件為證並聲請訊問證人乙○○。
乙、被告方面：
壹、聲明：
一、駁回原告之訴及其假執行之聲請。
二、如受不利判決，願供擔保請准宣告免為假執行。
貳、陳述：
一、被告係為生產電路板之廠商，就電路板生產過程中一、二銅
    電鍍流程所需銅光澤劑等產品，均長期向原告大量訂購，被
    告於92年1 月中旬發現，被告所出售之125T-2型銅光澤劑，
    未達原告保證效用8000Ahr/L ，且因使用原告所出售之銅光
    澤劑產品造成被告之電路板面發生孔穴瑕疵現象（即業界所
    稱「子彈孔」現象），嗣後被告即通知原告，並提出其他廠
    牌之銅光澤劑測試之正常結果供原告參考，且要求原告就上
    開瑕疵查明原因，並提出解決方法，惟原告就瑕疵原因無法
    查明並加以解決，乃向被告表示歉意，迭經多次協商，兩造
    始於92年2 月20日達成協議，協議由原告提出總價值為1,23
    0,000 元之125TAB、125T-2及125-2 型等銅光澤劑產品作為
    賠償，詎原告依約履行部分後，又無故拒未履行，被告除於
    同年4 月2 日以書面催告原告應於同年4 月5 日前完成供貨
    外，並於同年4 月9 日開立銷貨折讓證明單予原告，惟原告
    均拒予理會。被告為使生產運作不受影響，僅得購買其他廠
    牌產品替代，因原告不履行上開協議約定，致被告所生之損
    害為714,000 元｛（50×1000+ 1500×280+750 ×280 ）×
    1.05｝，依民法第229 條及第232 條規定，原告自得請求被
    告賠償損害，又被告對原告尚有760,914 元之貨款債務存在
    ，依民法第334 條第1 項規定，扣除該損害賠償金額抵銷後
    ，被告僅需給付原告46,914元之貨款，被告已於同年6 月11
    日已給付面額46,914元之支票予原告清償餘額貨款債務，是
    兩造間已無債務存在。
二、原告否認以銅光澤劑作為補償方式，給付目的原係為瑕疵賠
    償之替代方法，而主張係以被告繼續交易為目的之贈與，證
    人乙○○亦附和稱：「自從92年3 、4 月之後就沒有銅光澤
    劑的交易，他們只有跟我們買顯影液的交易，他們主張要把
    貨款抵銷，我是跟楊經理說這些貨款可以跟以後的交易沖銷
    ，但後來沒有繼續交易，所以我們才催討這批貨款。」、「
    顯影劑的交易很少」等語，惟縱依原告所言，兩造間亦有附
    負擔之贈與關係，即92年2 月20日之後，被告對原告若仍有
    繼續交易者，原告即有依約給付系爭貨品之義務。經查，自
    92年3 月起至同年12月底止，被告仍持續向原告訂購逾3,62
    9,250 元之物料，包括125T-2型銅光澤劑2,050 公升及125-
    2 型銅光澤劑250 公升，顯與證人乙○○具證稱自從92 年3
    、4 月之後就沒有銅光澤劑的交易云云不符，被告既已持續
    對原告有交易之行為，原告即有給付銅光澤劑作為補償之義
    務，不得再行撤銷其所稱之贈與契約。茲因原告經被告催告
    後仍未為給付，且原告遲未給付作為補償之銅光澤劑，以致
    被告更槽而無受給付利益，被告自得請求損害賠償並以之與
    對原告之貨款債務互為抵銷，被告已無須負擔應付貨款或其
    他債務之義務。
三、原告主張其所售予被告之銅光澤劑並無功效保證，藉以推卸
    出賣人之瑕疵擔保責任。惟查，原告於92年2 月15日傳真予
    被告之道歉函記載：「其中125T-AB 為濃縮液，每升125TA
    可以跑40000Amp/hr （即每小時40000 安培）... 為5 倍液
    」，被告向原告所購買之銅光澤劑係為「125T-2」型，乃普
    通濃度之銅光澤劑，若按原告之說明方式，則5 倍濃縮液
    125TA 型功效既為40000Amp/hr ，則普通濃度之125T-2型當
    然為I25T-AB 型功效之5 分之1 ，應為8000Amp/hr，顯見原
    告於交易當時即已有產品功效之保證。
參、證據：提出公司函5 件、統一發票6 紙、銷貨折讓證明單、
    支票擲回聯各1 紙、進貨暨交易單據1 件、請購單3 紙、訂
    購單3 紙送貨單暨商業發票4 件為證；並聲請訊問證人丙○○及戊○○。
    理  由
一、本件原告起訴主張：被告於92年3 月6 日起至同年4 月間，
    陸續向原告購買鍍銅添加劑、顯影液、硫酸亞錫、錫添加劑
    等產品，總價為1,040,214 元（含稅），原告業已全數交付
    ，惟扣除被告前於92年4 月29日退回部分產品折讓貨款279,
    300 元及同年6 月間給付46,914元外，被告尚積欠714,000
    元貨款未為給付，爰依買賣契約之法律關係，請求被告給付
    714,000 元及法定遲延利息等語。被告則以：其向原告購買
    125T-2型之銅光澤添加劑，未達原告保證效用且造成電路板
    面發生子彈孔現象，乃協議由原告提出價值1,230,000 元之
    銅光澤劑產品作為賠償，詎原告依約履行部分後，無故拒未
    履行，被告曾以書面催告未獲置理，被告已購買其他廠牌產
    品替代，此並造成被告受有714,000 元之損害，經與被告對
    原告積欠之760,914 元貨款債務抵銷後，被告並已將剩餘之
    46,914元貨款給付被告，兩造間已無債務。又縱認兩造間前
    開約定係以被告繼續交易為目的之附負擔之贈與，惟被告已
    持續對原告有交易之行為，原告即有給付銅光澤劑作為補償
    之義務，不得再行撤銷其所稱之贈與契約等語，資為抗辯。
二、原告主張被告於92年3 月6 日起至同年4 月間，陸續向其購
    買銅光澤劑等產品，總價為1,040,214 元（含稅），原告業
    已全數交付其產品，惟被告就其中貨款714,000 元未為給付
    等情，為被告所不爭執，復有原告提出送貨單及發票24 份
    為證，應堪信為真實。被告抗辯兩造曾於92年2 月20日達成
    協議，原告就其因產品瑕疵所應負之損害賠償責任同意以提
    供價值1,230,000 元之銅光澤劑作為替代，原告僅履行部分
    ，尚有價值714,000 元之產品未提供，主張就因此所生之損
    害與本件貨款相抵銷；原告並不否認兩造間於92年2 月20日
    曾協議由其提供前開銅光澤劑產品予被告，惟主張該協議係
    贈與契約，其就未交付之贈與物已撤銷贈與，對被告並無損
    害賠償責任等語，茲本件之爭點為原告於92年2 月20日承諾
    提供被告前開銅光澤劑之協議究係贈與契約或原告就其應負
    產品瑕疵損害賠償責任之替代協議？經查：
（一）被告抗辯因向原告購買之125T-2型銅光澤劑產品於使用時
      發現電路板有子彈孔現象，經通知原告提出解決方法，原
      告因始終無法查出原因，除表示歉意外，並於92年2 月20
      日兩造協議由原告提供銅光澤劑125TAB型5 倍液500 公升
      、125TAB型2 倍液250 公升、125T-2型1500公升、125-2
      型750 公升作為瑕疵之賠償，嗣同年3 月4 日，原告就其
      提供之產品數量經被告同意後變更為125TAB型5 倍液750
      公升、125T-2型1500公升、125-2 型750 公升等情，有被
      告提出原告公司總經理乙○○於92年2 月15日致被告之函
      文、兩造於92年2 月20日之原始會議紀錄、經兩造確認後
      之會議紀錄為證，原告亦不爭執前開文件之真正，而稽之
      前開乙○○致被告之函文中已明白記載：「關於近日所發
      生之子彈孔問題，深感抱歉…」等語，原告雖抗辯前開用
      語僅係基於商誼之禮貌性回覆云云，惟查，原告於接獲被
      告反應產品發生子彈孔問題後，認不能排除子彈孔問題與
      被告生產槽所使用之清潔劑有關，曾要求被告更換生產槽
      所使用之清潔劑，並同意若於更換清潔劑後仍無法改善子
      彈孔問題，則因更換清潔劑所支出之費用由原告負擔，嗣
      原告確已支付被告更換清潔劑費用30,000元等情，為證人
      乙○○所是認，復有原告不爭執真正之92年2 月13日乙○○致被告函文為證，原告公司總經理乙○○既於原告反映
      購買之產品發生子彈孔問題後，同意支付原告前開更換清
      潔劑費用在先，復發函被告對發生子彈孔問題致歉，足見
      原告對於被告反映其所出售之產品造成電路板發生子彈孔
      問題於經排除其他可能因素後，已無爭執，且致函被告表
      示歉意，是被告抗辯其向原告購買之銅光澤劑產品發生電
      路板子彈孔之瑕疵等語，應屬實在。
（二）又兩造間為前開子彈孔問題，曾於92年2 月19日由原告公
      司總經理乙○○與被告公司副總經理丙○○、資材部經理
      戊○○協議，會中原告承諾提供前開銅光澤劑產品以為產
      品瑕疵損害賠償責任之替代，已據證人丙○○證稱：「因
      為我們使用原告的產品之後電路槽有發生子彈孔的問題，
      請他們來處理，也有請另外一個廠商的產品來配槽比較，
      結果發現另外一個廠商的產品子彈孔的情形比較少，而且
      被告（原告之誤）所保證每小時8000安培的效能實際上也
      做不到，而且原告賣給我們產品單價比其他廠商高出許多
      ，所以找他們來談。2 月15日及2 月19日都有開會，結果
      他們同意提供我們銅光澤劑作為補償。」等語（見本院93
      年12月30日言詞辯論筆錄），證人戊○○亦證稱：「會議
      情形如丙○○所言，產品的型號及數量都是他們提出的，
      我們只是談出貨的方式。後來他們沒有把貨出完，我們有
      催貨，可是他們都是以開發票方式賣給我們，跟當初他們
      說要補償我們的情形不一樣。」等語（見本院93年12月30
      日言詞辯論筆錄），互核一致，雖證人乙○○證稱：會提
      供這麼高額的樣品是為確保將來能繼續有生意往來，後來
      因為原告有向其他廠商買銅光澤劑，所以沒有繼續提供等
      語。惟其證詞與前開致被告之函文內容不符，且查，被告
      自前開協議成立後，自同年3 月間起至同年12月底止，猶
      陸續向原告訂購總值達3,629,250 元之產品，且其中亦包
      括銅光澤劑125T-2型2,050 公升、125-2 型250 公升，有
      被告提出銅光澤劑進貨紀錄、交易明細表、送貨單及統一
      發票為證，復為原告所不爭執，則顯然兩造於92年2 月20
      日成立前開協議後，被告猶繼續對原告有大量下單訂購產
      品之行為，而原告卻未依約履行協議內容，是證人乙○○
      證述：提供銅光澤劑產品係為確保將來兩造能繼續生意往
      來云云，應非真實。至證人乙○○雖證稱：未繼續提供產
      品是因被告改向其他廠商購買銅光澤劑云云，然為被告所
      否認，且查，原告就前開協議應提供被告之產品，除於92
      年2 月26日出貨125TAB型5 倍液200 公升、於92年3 月8
      日出貨125TAB型5 倍液500 公升外，其餘遲未交付，經被
      告於92年4 月2 日發函催告原告應於同年4 月5 日前完成
      交貨，然原告猶未置理，而依前開被告提出之進貨紀錄及
      交貨明細表所載，斯時被告向原告訂購之銅光澤劑數量
      125T-2達1,100 公升、125-2 數量達150 公升，是於被告
      催告原告履行前開協議時，被告仍持續向原告大量訂購銅
      光澤劑，故證人乙○○證稱：因被告改向其他廠商購買銅
      光澤劑故未繼續履行協議內容云云，顯非實在。至原告提
      出銷貨退回及換貨申請表、折讓單主張被告曾將92年5 月
      3 日訂購之125T-2產品600 公升退貨，縱屬真實，然此係
      發生於原告經被告催告後猶未履行協議內容，被告請求將
      未給付之產品折算現值直接由未付貨款中扣除之後，被告
      始改向其他廠商購買產品，要與原告履行前開協議無涉。
      參以原告承諾提供之前開銅光澤劑產品，以原告出售單價
      計算總值1,230,000 元，為原告所不否認，前開產品總值
      不菲，若非原告因出售予被告之產品有子彈孔瑕疵等自知
      理屈之處，原告豈有可能平白同意免費提供被告價值上百
      萬元之產品，是證人乙○○前開證述，應非可採。
（三）參以被告與原告間交易請款模式均係採月結方式，由原告
      於當月請款結算交易金額，並由被告簽發四月個票期之支
      票支付等情，為證人乙○○為是認，本件原告請求之系爭
      貨款係被告於92年3 月至4 月間購買，依兩造交易慣例，
      原告遲至92年8 月前應已自被告收取系爭貨款，惟被告因
      原告遲未履行前開協議，去函催告原告於92年4 月5 日前
      履行，否則將未履行之產品按其現值於貨款中扣除，屆期
      原告仍未履行，被告經核算未履行之產品現值達714,000
      元，與系爭貨款相抵銷後，被告乃於92年6 月11日交付被
      告經扣除後之剩餘貨款46,914元，有被告提出經原告簽收
      之支票擲回聯為證，原告於被告主張抵銷而僅清償抵銷後
      剩餘貨款之際，未表異議，復於支票擲回聯上毫無保留註
      記，且於之後被告陸續向其購買達3,629,250 元之產品時
      ，亦未就系爭貨款對被告有催討之舉，是被告抗辯原告對
      未交付之銅光澤劑原同意按現值由貨款中抵銷等語，應堪
      採信。
四、基上，兩造於92年2 月20日協議由原告提供前開銅光澤劑予
    被告，應係作為原告應負產品瑕疵損害賠償責任之替代，惟
    經被告催告後，原告就剩餘產品猶未交付，有被告提出催告
    函為證，復為原告所不否認；又被告現已改用其他廠牌銅光
    澤劑，如要繼續使用原告未交付之銅光澤劑，必須停槽1 週
    並以藥水洗槽，耗費成本甚高等情，已據證人丙○○證述明
    確，復為原告所不爭執，是被告抗辯原告遲延後之交付對其
    已無利益，堪予採信，故被告抗辯其得拒絕原告遲延後之給
    付，並請求原告賠償依未交付之產品總值計算之損害，應屬
    可採。經查，依兩造於92年2 月20日協議內容，原告仍有12
    5TAB型5 倍液50公升、125T-2型1,500 公升、125-2 型750
    公升未交付，已如前述，又原告出賣予被告銅光澤劑125TAB
    型5 倍液每公升1,000 元、125T-2型及125-2 型每公升均為
    280 元，有原告提出之送貨單及統一發票為證，復為原告所
    不爭執，依此計算，原告未履行交付之前開產品市價總值為
    714,000 元｛計算式：（50×1,000 ＋1,500 ×280 ＋750
    ×280）×1.05 ＝714,000 ｝，是被告抗辯因原告未履行交
    付前開銅光澤劑之義務，致其受有損害714,000 元，堪予採
    信。
五、綜上所述，原告主張被告尚有貨款714,000 元未為給付，固
    屬真實，惟原告就其承諾提供被告銅光澤劑產品作為產品瑕
    疵損害賠償之替代，經被告催告後猶有市價總值714,000 元
    之產品未提供，且被告就原告遲延後之給付已無利益，被告
    得請求原告賠償因未履行前開協議而生之損害714,000 元。
    按2 人互負債務，而其給付種類相同，並均屆清償期者，各
    得以其債務，與他方之債務，互為抵銷，民法第334 條第1
    項前段定有明文。經查，本件被告積欠原告之系爭貨款債權
    與前開原告對被告應負之損害賠償債務，兩者給付種類相同
    ，並均屆清償期，被告主張互為扺銷，於法有據，且被告請
    求抵銷之債務數額與原告請求之系爭債權數額相同，是原告
    之系爭貨款債權因而消滅。從而，原告依兩造間之買賣契約
    關係，請求被告給付系爭貨款714,000 元，為無理由，應予
    駁回。原告之訴既經駁回，其假執行之聲請亦失所附麗，應
    併予駁回。
六、本件事證已臻明確，兩造其餘主張之攻擊防禦方法，經核對
    本件判決結果無影響，爰不逐一論述，附此敘明。
七、據上論結，本件原告之訴為有理由，依民事訴訟法第78條，
    判決如主文。
中　　華　　民　　國　　94　　年　　3 　　月　　15　　日
                  臺灣桃園地方法院民事第一庭
                              法    　官　賴惠慈
以上正本係照原本作成
如對本判決上訴，須於判決送達後20日內向本院提出上訴狀
中　　華　　民　　國　　94　　年　　3 　　月 　16 　　日
                              法院書記官　王曉雁
